【裁判字號】    95,訴緝,30
【裁判日期】    950828
【裁判案由】    毒品危害防制條例
【裁判全文】
臺灣基隆地方法院刑事判決              95年度訴緝字第30號
公  訴  人  臺灣基隆地方法院檢察署檢察官
被      告  乙○○
上列被告因違反毒品危害防制條例案件，經檢察官提起公訴（94
年度毒偵字第2441號），被告為有罪之陳述，本院合議庭裁定由
受命法官獨任進行審判，經改依簡式審判程序審理後判決如下：
    主  文
乙○○施用第一級毒品，處有期徒刑陸月，如易科罰金，以銀元
佰元即新臺幣玖佰元折算壹日；又施用第二級毒品，處有期徒
刑月，如易科罰金，以銀元佰元即新臺幣玖佰元折算壹日。
應執行有期徒刑捌月，如易科罰金，以銀元佰元即新臺幣玖佰
元折算壹日。
    事  實
一、乙○○前因施用第一級毒品案件，經本院裁定送觀察、勒戒
    後，認無繼續施用毒品之傾向，由臺灣基隆地方法院檢察署
    檢察官於民國94年3 月2 日，以94年度毒偵字第421 號為不
    起訴處分確定，並於94年3 月4 日執行完畢釋放。詎其猶不
    思戒斷毒癮，復基於施用第一級毒品海洛因之犯意，於94年
    9 月7 日晚上7 時30分許為警採尿前之24小時內某時（不包
    括為警查獲後至警局採尿前之時間），在基隆市○○路168
    巷8 弄42號住處，以將第一級毒品海洛因摻入香菸，再點燃
    吸食之方式，施用第一級毒品海洛因1 次；另基於施用第二
    級毒品安非他命之犯意，於94年9 月7 日晚間7 時30分許為
    警採尿前之96小時內某時（不包括為警查獲後至警局採尿前
    之時間），同在上址住處，以將第二級毒品安非他命置於鋁
    箔紙上燒烤，吸食所產生煙霧之方式，施用第二級毒品安非
    他命1 次。嗣乙○○經警於95年9 月7 日下午3 時許，在基
    隆市○○路6 號欣海飯店202 室內查獲，經其同意採集尿液
    送驗後，呈安非他命、甲基安非他命、嗎啡及可待因之陽性
    反應，始悉上情。
二、案經基隆市警察局第二分局移送臺灣基隆地方法院檢察署檢
    察官偵查起訴。
    理  由
壹、程序事項
    本件被告乙○○所犯者非為死刑、無期徒刑、最輕本刑為3
    年以上有期徒刑之罪或高等法院管轄第一審案件，其於準備
    程序進行中，先就被訴事實為有罪之陳述，經告知其簡式審
    判程序之旨，並聽取公訴人、被告之意見後，本院業已依刑
    事訴訟法第273 條之1 第1 項之規定，裁定由受命法官獨任
    以簡式審判程序進行本案之審理。
貳、實體事項
一、上開事實，業據被告於本院審理時坦承在卷，且其為警查獲
    後所採集之尿液經送驗結果，呈安非他命、甲基安非他命、
    可待因及嗎啡之陽性反應，有台灣尖端先進生技醫藥股份有
    限公司濫用藥物檢驗報告1 紙附卷可稽。又被告因施用第一
    級毒品案件，經本院裁定送觀察、勒戒後，認無繼續施用毒
    品之傾向，由臺灣基隆地方法院檢察署檢察官於民國94年3
    月2 日，以94年度毒偵字第421 號為不起訴處分確定，並於
    94年3 月4 日執行完畢釋放，亦有臺灣高等法院被告前案紀
    錄表及不起訴處分書在卷足佐。又被告雖不復記憶本案施用
    第一級毒品海洛因及第二級毒品安非他命之時間，然依一般
    人注射海洛因或嗎啡後，經體內吸收代謝約30分鐘內開始排
    入尿液中，而以最初6 至12小時排出量最多，約有75% 可在
    施用後24小時內經由尿液中排出體外，剩餘量則可能在數日
    內分別排出體外；其毒品反應能否檢出，須視其施用量而定
    ，施用量多者，於施用後4 、5 日仍有可能檢出毒品反應，
    施用量少者，可能在24小時後即無檢出毒品反應；又安非他
    命經口服投與後約70% 於24小時內自尿液中排出，約90% 於
    96小時內自尿液中排出，由於目前國內尿液中安非他命之檢
    驗僅為鑑定其是否呈陽性反應，尚未鑑定其含量，且安非他
    命之檢出與其投與方式、投與量、個人體質、採尿時間與檢
    驗儀器之精密度等諸多因素有關，因此僅憑尿液中呈安非他
    命反應，並無法確實推算吸食時間距採集時間之長短，惟依
    上述資料推斷，最長可能不會超過4 日，有法務部調查局（
    82）陸字第82031487號檢驗通知書、行政院衛生署藥物食品
    檢驗局81年2 月8 日（81）藥檢壹字第001156號函釋在案，
    是堪認被告係於94年9 月7 日晚間7 時30分許為警採尿前之
    24小時及96小時內某時（不包括為警查獲後至警局採尿前之
    時間），分別各施用第一級毒品海洛因及第二級毒品安他命
    1 次。綜上，本案事證明確，被告於觀察、勒戒執行完畢後
    ，5 年以內再犯施用毒品之犯行，堪可認定，應依法論科。
二、論罪科刑：
  (一)核被告於觀察、勒戒執行完畢後，5 年以內再犯施用第一級
    毒品海洛因、第二級毒品安非他命之行為，係犯毒品危害防
    制條例第10條第1 項之施用第一級毒品罪、同條第2 項之施
    用第二級毒品罪。被告持有第一級毒品海洛因、第二級毒品
    安非他命之低度行為，應為施用毒品之高度行為所吸收，均
    不另論罪。
  (二)爰審酌被告犯罪之動機、吸食頻率、曾有施用毒品之前科仍
    不知戒除，惟犯罪後坦承犯行，且所犯之施用毒品犯行乃戕
    害自己身心健康，並未危及他人等一切情狀（依最高法院95
    年度第八次刑事庭會議決議六(一)之意旨，新法第57條之規定
    ，為法院就刑之裁量審認標準見解之明文化，非屬法律之變
    更，無新舊法比較適用之問題。），分別量處如主文所示之
    刑。
  (三)又按「行為後法律有變更者，適用行為時之法律，但行為後
    之法律有利於行為人者，適用最有利於行為人之法律。」，
    94年1 月7 日修正，94年2 月2 日修正公布，95年7 月1 日
    起施行之刑法（下稱新法；修正前刑法下稱舊法）第2 條第
    1 項定有明文。此條規定係規範行為後法律變更所生新舊法
    律比較適用之準據法，本身尚無新舊法比較之問題，於新法
    施行後，應一律適用新法第2 條第1 項之規定，為「從舊從
    輕」之比較，先予敘明（最高法院95年度第八次刑事庭會議
    決議一(一)參照）。查被告行為時之舊法第51條規定：「數罪
    併罰，分別宣告其罪之刑，依左列各款定其應執行者：」，
    其中第5 款規定：「宣告多數有期徒刑者，於各刑中之最長
    期以上，各刑合併之刑期以下，定其刑期。但不得逾二十年
    。」；惟被告行為後之新法第51條第5 款規定：「宣告多數
    有期徒刑者，於各刑中之最長期以上，各刑合併之刑期以下
    ，定其刑期。但不得逾三十年。」，比較新舊法結果，修正
    後刑法並非較有利於被告，亦即以行為時之舊法為有利於被
    告（最高法院95年度第八次刑事庭會議決議五(一)參照），是
    本案應依舊法第51條第5 款之規定，定被告所犯上開2 罪之
    應執行刑。
  (四)又被告行為時之舊法第41條第1 項前段規定：「犯最重本刑
    為五年以下有期徒刑以下之刑之罪，而受六個月以下有期徒
    刑或拘役之宣告，因身體、教育、職業、家庭之關係或其他
    正當事由，執行顯有困難者，得以一元以上三元以下折算一
    日，易科罰金。」，且被告行為時之易科罰金折算標準，修
    正前罰金罰鍰提高標準條例第2 條前段（95年7 月1 日修正
    公布刪除）規定，就其原定數額提高為100 倍折算1 日，則
    被告行為時之易科罰金折算標準，應以銀元300 元折算1 日
    ，經折算為新臺幣後，應以新臺幣900 元折算為1 日。惟新
    法第41條第1 項前段則規定：「犯最重本刑為五年以下有期
    徒刑以下之刑之罪，而受六個月以下有期徒刑或拘役之宣告
    者，得以新臺幣一千元、二千元或三千元折算一日，易科罰
    金。」，比較新舊法易科罰金折算標準，以舊法較有利於被
    告（最高法院95年度第八次刑事庭會議決議三(二)參照）。另
    刑法第41條第2 項之規定，於被告行為後雖亦有變更，惟此
    部分刑法施行法第3 條之1 第3 項已設有比較適用之準據法
    規定，依該項規定：「於九十四年一月七日刑法修正施行前
    犯併合處罰數罪之一罪，且該數罪均符合第四十一條第一項
    得易科罰金之規定，適用九十年一月四日修正之刑法第四十
    一條第二項規定。」故此部分自無庸為新舊法比較，逕依上
    開規定適用修正前刑法第41條第2 項規定，就被告所犯上開
    2 罪，均諭知易科罰金之折算標準。
據上論斷，應依刑事訴訟法第273 條之1 第1 項、第299 條第 1
項前段，毒品危害防制條例第10條第1 項、第2 項、第23條第 2
項，刑法第11條前段、第2 條第1 項，修正前刑法第41條第1 項
前段、第2 項、第51條第5 款，修正前罰金罰鍰提高標準條例第
2 條，刑法施行法第3 條之1 第3 項，現行法規所定貨幣單位折
算新臺幣條例第2 條，判決如主文。
本案經檢察官甲○○到庭執行職務。
中    華    民    國    95    年    8    月    28    日
                  刑事第二庭法  官    劉桂金
以上正本證明與原本無異。
對於本件判決如有不服，應於收受送達後10日內，向本院提出上
訴書狀，上訴於臺灣高等法院，並按他造當事人之人數附具繕本
。
中    華    民    國    95    年    8    月    28    日
                            書記官    鄧順生
附錄論罪法條：
毒品危害防制條例第10條
施用第一級毒品者，處 6 月以上 5 年以下有期徒刑。
施用第二級毒品者，處 3 年以下有期徒刑。


司法院資訊處製作；財團法人民間司法改革基金會備份。
